【裁判字號】    96,訴,904
【裁判日期】    970416
【裁判案由】    毒品危害防制條例
【裁判全文】
臺灣板橋地方法院刑事判決               96年度訴字第904號
公  訴  人  臺灣板橋地方法院檢察署檢察官
被      告  甲○○
                    （另案現於臺灣基隆監獄執行中）
上列被告因違反毒品危害防制條例案件，經檢察官提起公訴（九
十六度毒偵字第五二一號），因被告於本院準備程序中為有罪之
陳述，經本院合議庭裁定以簡式審判程序審理，判決如下：
    主  文
甲○○施用第一級毒品，累犯，處有期徒刑壹年。減為有期徒刑
陸月，如易科罰金，以新台幣壹仟元折算壹日。注射針筒壹支沒
收。
    事  實
一、甲○○前曾因違反毒品危害防制條例、竊盜、妨害風化等案
    件，分別經臺灣彰化地方法院及本院判處有期徒刑一年、八
    月、六月、六月，經本院定其應執行刑為有期徒刑二年六月
    ，再於抗告後經臺灣高等法院定其應執行刑為有期徒刑二年
    四月，於民國九十五年十一月十日因徒刑執行完畢出監。
二、甲○○前曾因施用毒品案件，經臺灣士林地方法院裁定送觀
    察、勒戒後，認有繼續施用毒品之傾向，再經臺灣士林地方
    法院裁定強制戒治，於九十年五月十六日戒治期滿執行完畢
    釋放，又因施用毒品案件，經本院裁定強制戒治，於九十三
    年一月九日因法律修正釋放（接續執行另案有期徒刑）詎仍
    不知悔改，明知海洛因、甲基安非他命分係毒品危害防制條
    例所列之第一、二級毒品，不得非法施用、持有，仍基於施
    用海洛因、甲基安非他命之犯意，於九十六年一月七日下午
    二許，在臺北縣三重市○○○路五百六十巷十五弄七號住處
    ，以針筒後加水注射入人體之方式，同時施用第一級毒品海
    洛因、第二級毒品甲基安非他命，嗣於九十六年一月七日下
    午四時許，在上址住處為警查獲，並扣得注射針筒一支。
三、案經臺北縣政府警察局三重分局報告臺灣板橋地方法院檢察
    署檢察官偵查起訴，本院於準備程序進行中，甲○○就被訴
    事實為有罪之陳述，經告知簡式審判程序之旨，並聽取各當
    事人之意見後，本院合議庭裁定由受命法官獨任進行簡式審
    判程序。
    理  由
一、上開犯罪事實，業經被告甲○○於本院審理時自白不諱，且
    被告於九十六年一月七日經警查獲後採集尿液鑑驗結果，確
    呈嗎啡、甲基安非他命類陽性反應，有臺灣檢驗科技股份有
    限公司濫用藥物檢驗報告書一份在卷可稽，並有注射針筒一
    支扣案足資佐證。
二、又按九十二年七月九日新修正之毒品危害防制條例刪除二犯
    及三犯之規定，一改修法前繁雜之處遇程式，僅將施用毒品
    者簡化區分為初犯、再犯，並認施用毒品者係屬病患性犯人
    ，以觀察、勒戒戒除其身癮，並以強制戒治去除其心癮。經
    觀察、勒戒或強制戒治執行完畢釋放後，若係五年後再犯該
    條例第十條施用毒品罪者，與同條例第二十條第一項、第二
    項關於「初犯」之處理方式相同，檢察官應先聲請法院裁定
    令被告入勒戒處所觀察、勒戒，並視有無繼續施用毒品傾向
    ，決定應予釋放、為不起訴之處分，或應聲請法院裁定令入
    勒戒處所強制戒治；若係五年內「再犯」同條例第十條施用
    毒品罪者，依同條例第二十三條第二項規定，檢察官則應依
    法追訴。觀諸該條例第二十條第三項之修正理由：「觀察、
    勒戒或強制戒治五年後再犯者，顯見前所實施之觀察、勒戒
    或強制戒治已足以遮斷其施用毒品之癮，為期自新及協助其
    戒除毒癮，對此五年後再犯者，爰明定仍適用初犯之規定，
    先經觀察、勒戒、強制戒治之程式。」及同條例第二十三條
    第二項之修正理由：「為配合簡化施用毒品犯之刑事處遇程
    式，並鑑於經觀察、勒戒或強制戒治執行完畢釋放後五年內
    再犯者，其再犯率甚高，原據以實施之觀察、勒戒及強制戒
    治既已無法收其實效，自應施以刑事處遇。」顯然如施用毒
    品者係前經觀察、勒戒或強制戒治等治療程式執行完畢五年
    後，始再施用毒品之「初犯」，因前所執行之觀察、勒戒或
    強制戒治已足收戒除毒癮之效，自應重新執行觀察、勒戒或
    強制戒治等治療程式，並於治療程式執行完畢後，由檢察官
    為不起訴處分，毋庸對之追訴處罰；反之，在「再犯」之情
    形，因其先前所為治療程序顯未能收戒斷毒癮之效，且考量
    施用毒品者之再犯率偏高，乃簡化其刑事處遇程式，而逕予
    追訴處罰，不再施以治療程式。參酌上開立法理由，修正毒
    品危害防制條例就施用毒品者，祇於「初犯」及「五年後再
    犯」二種情形，有其追訴條件之限制，即須於初犯經觀察、
    勒戒或強制戒治釋放後，五年內均無施用毒品之行為，始能
    認其前所實施之觀察、勒戒或強制戒治已足遮斷毒癮，而得
    於五年後再犯時，再予適用初犯之規定，重行觀察、勒戒等
    程式。倘五年內已經再犯，被依法追訴處罰，縱其第三次（
    或第三次以上）施用毒品之時間在初犯釋放五年以後，即與
    「五年後再犯」之情形有別，且因已於「五年內再犯」，顯
    見其再犯率甚高，原實施觀察、勒戒或強制戒治，已無法收
    其實效，而無五年戒斷期之存在，自無再經觀察、勒戒及強
    制戒治之必要，應由檢察官逕行起訴，始符新法修正之本旨
    。是被告前因施用毒品案件，經臺灣士林地方法院裁定送觀
    察、勒戒後，認有繼續施用毒品之傾向，再經台灣士林地方
    法院裁定施以強制戒治，於九十年五月十六日戒治期滿執行
    完畢釋放，又因施用毒品案件，經本院裁定強制戒治，於九
    十三年一月九日因法律修正釋放（接續執行有期徒刑），有
    臺灣高等法院被告前案紀錄表一紙附卷可稽。被告於上開強
    制戒治執行完畢釋放後，既曾於五年內再犯毒品危害防制條
    例第十條之罪，並經本院裁定送強制戒治，雖因修法釋放，
    仍顯於五年內已然再犯施用毒品罪，本次被告再犯毒品危害
    防制條例第十條之罪，自非屬毒品危害防制條例第二十條第
    三項所定「再犯」之情形，而應依法追訴，附此指明。事證
    明確，被告犯行已堪認定，自應依法論科。
三、核被告所為，係犯毒品危害防制條例第十條第一項、第二項
    之施用第一級毒品罪及第二級毒品罪。其於施用前後持有第
    一、二級毒品之低度行為，應分別為施用之高度行為所吸收
    ，均不另論罪。又被告同時施用海洛因及甲基安非他命，係
    一行為觸犯數罪名，為想像競合犯，應從一重之施用第一級
    毒品罪處斷。被告前曾因違反毒品危害防制條例、竊盜、妨
    害風化等案件，各經判處有期徒刑一年、八月、六月、六月
    ，經定其應執行刑為有期徒刑二年四月，甫於九十五年十一
    月十日徒期執行完畢出監，有臺灣高等法院被告前案紀錄表
    一份可查，其於有期徒刑執行完畢後，五年之內故意犯
    本件有期徒刑以上之罪，應依刑法第四十七條第一項之規定
    ，加重其刑。爰審酌被告之素行，甫出監未久，旋復再犯本
    案，又其將分屬中樞神經抑制劑及中樞神經興奮劑之海洛因
    及甲基安非他命混合施用，顯示其毒癮較為深重，難以自拔
    ，自應施以相當之刑罰，以期收教化之功能，兼衡其經查獲
    後坦承施用犯行，且其施用毒品犯行所生危害，主要以自戕
    身心健康為主，對於他人生命、身體、財產等法益，尚未查
    得重大直接危害等一切情狀，量處如主文所示之刑，以示懲
    儆。又被告犯罪後，中華民國九十六年罪犯減刑條例業已制
    定，經總統於九十六年七月四日公布，同月十六日生效施行
    ，被告犯罪時間係在九十六年四月二十四日以前，所犯之罪
    核諸中華民國九十六年罪犯減刑條例第二條第一項、第三條
    等規定，合於減刑條件，依該條例第七條規定，應於裁判時
    減其宣告刑。
四、扣案之注射針筒一支，係被告所有，並供施用毒品所用之物
    ，業據被告供承在卷，依刑法第三十八條第一項第二款之規
    定併予宣告沒收。
據上論斷，應依刑事訴訟法第二百七十三條之一第一項、第二百
九十九條第一項前段，毒品危害防制條例十條第一項、第二項，
刑法第十一條前段、第五十五條、第四十七條第一項、第三十八
條第一項第二款，中華民國九十六年罪犯減刑條例第二條第一項
第三款、第七條，判決如主文。
本案經檢察官林俊峰到庭執行職務。
中    華    民    國    97    年    4     月    16    日
                  刑事第八庭  法  官  潘翠雪
上列正本證明與原本無異。
如不服本判決，應於送達後十日內敘明上訴理由，向本院提出上
訴狀
                              書記官  江文彬
中    華    民    國    97    年    4     月    16    日
附錄本案論罪科刑法條全文：
毒品危害防制條例第10條
施用第一級毒品者，處 6 月以上 5 年以下有期徒刑。
施用第二級毒品者，處 3 年以下有期徒刑。


司法院資訊處製作；財團法人民間司法改革基金會備份。
